【裁判字號】    97,上訴,116
【裁判日期】    970430
【裁判案由】    違反毒品危害防制條例
【裁判全文】
臺灣高等法院臺中分院刑事判決         97年度上訴字第116號
上  訴  人
即  被  告  乙○○
                    (另案於台灣嘉義監獄執行中)
指定辯護人  本院公設辯護人  王金陵
上列上訴人因違反毒品危害防制條例等案件，不服臺灣彰化地方
法院96年度重訴緝字第3號中華民國96年11月28日第一審判決（
起訴案號：臺灣彰化地方法院檢察署95年度偵字第884號），提
起上訴，本院判決如下：
    主  文
原判決撤銷。
乙○○無罪。
    事  實
一、起訴意旨略以：被告乙○○與甲○○、丙○○（2人均另案
    審理）、朱仲興（另案由福建金門地方法院審理）等人，均
    明知海洛因及甲基安非他命業經列為毒品危害防制條例所規
    定之毒品，不得非法運輸，亦屬懲治走私條例所規定未經許
    可不得私運進口之管制物品，竟共同基於運輸第一、二級毒
    品海洛因之犯意聯絡，由朱仲興於大陸地區利用漁船夾藏海
    洛因之方式運輸至金門地區，並由朱仲興以人民幣1萬元代
    價僱請翁寶蓮（另案由福建金門地方法院審理），於95年1
    月17日16時30分許，將朱仲興所交付3箱內藏品海洛因及安
    非他命之芋頭，攜往金門縣金城鎮○○○路20號「嘉揚快遞
    公司」，欲寄往臺灣彰化縣溪湖鎮○○路29巷6號予甲○○
    等人收領。同日18時30分許，在金門尚義機場貨運站，經警
    員執行貨運行李檢查時，發覺該3件寄件人「陳加亮」、收
    件人「蔡志明」、收件地址彰化縣溪湖鎮○○路29巷6號之
    貨物有異乃開箱檢驗，因而當場查獲翁寶蓮，並扣得夾藏之
    海洛因7包（淨重335.62公克，空包裝總重35.26公克，純度
    40.01﹪，純質淨重134.28公克）、甲基安非他命（淨重198
    0.48公克，因鑑驗餘重1979.29公克）。而上開航警局警員
    為追查犯嫌，乃將前開毒品及貨物先予扣案，並將上開包裝
    毒品之貨物交予大榮貨運公司，仍請其依快遞作業程序送貨
    ，警員則另駕駛偵防車尾隨，迨大榮貨運公司員工以電話撥
    打送貨單上所載之聯絡電話0000000000號由丙○○接聽，經
    約定於95年1月18日19時許，在彰化縣溪湖鎮○○路溪湖糖
    廠停車場內領取貨物。是日（18日）20時許，丙○○與乙○○即前往上揭地點等候欲領取前開貨物時，為埋伏之警員當
    場逮捕，並在丙○○身上查扣0000000000號行動電話1支、
    「蔡世明」印章1枚，暨在附近地上扣得乙○○所有海洛因1
    包（毛重0.8公克）及吸管1支；並循線查獲甲○○到案。因
    認被告乙○○犯毒品危害防制條例第4條第1項、第2項之運
    輸第1級毒品、第2級毒品，及違反懲治走私條例第2條第1項
    私運管制物品等罪嫌。
二、按犯罪事實應依證據認定之，無證據不得認定犯罪事實；又
    不能證明被告犯罪者，應諭知無罪之判決，刑事訴訟法第15
    4條第2項、第301條第1項分別定有明文。且認定犯罪事實所
    憑之證據，無論係直接證據或間接證據，其為訴訟上之證明
    ，須於通常一般之人均不致有所懷疑，而得確信其為真實之
    程度者，始得據為有罪之認定，倘其證明尚未達到此一程度
    ，而有合理之懷疑存在，復無其他調查途徑可尋，法院即應
    為無罪之判決，有最高法院76年臺上字第4986號判例可循。
    本件公訴意旨認被告乙○○涉有共同運輸海洛因及安非他命
    之犯行，係以：共同被告甲○○之證述。被告乙○○對
    於本件領貨過程前後供述反覆。被告乙○○與丙○○2人
    隱瞞自己真實身份，丙○○猶冒充收件人「蔡志明」之胞妹
    ，且大費周章前往刻印店逕行偽刻印章堅持欲領取貨物，顯
    然有別於一般僅單純受託代為領取貨物之情形，可見其知悉
    前開包裹之價值非比尋常，足證被告知悉所運輸之物為毒品
    無疑。另所運輸之3箱芋頭間隙中經查獲海洛因7包扣案可
    佐為主要論據。訊據上訴人即被告（下稱被告）乙○○固坦
    承於上揭時地受託駕車搭載丙○○前往領取包裏而為警查獲
    之事實不諱，惟矢口否認有何共同運輸、走私毒品之犯行，
    辯稱：當初係宋永田打電話給伊，叫伊載丙○○去領裝有名
    產之包裹，因為丙○○並不知取貨之地點，伊知道該處，才
    駕車搭載丙○○前往，且因丙○○不諳路逕，故由伊接聽電
    話向送貨員詢問送貨地點，抵交貨地點後，貨運行人員又要
    求蓋收貨人之印章才領貨，伊等乃先離開，由丙○○打電話
    向宋永田要印章，宋永田叫伊等去刻，伊等才去刻印章，伊
    係在丙○○收包裹且警員出面抓人時，才知道包裹內有毒品
    云云。被告乙○○之選任辯護人亦為其辯護稱：被告乙○○
    係受宋永田之託載丙○○去領取包裹，被告乙○○均以為包
    裹內是大陸名產，並不知道包裹內藏放海洛因及甲基安非他
    命等語。
三、經查：
(一)本件緣於另案被告甲○○與朱仲興、宋永田事先共同謀議後
    ，於95年1月17日，由朱仲興囑由其胞妹翁寶蓮購入3箱芋頭
    ，其再將以報紙包裹之7包海洛因及以氣泡布袋包裹之3包甲
    基安非他命置放入該3箱芋頭空隙處，封箱後交予翁寶蓮。
    翁寶蓮於同日下午4時30分許，騎乘機車載運至金門縣金城
    鎮之翔群航空貨運嘉揚快遞公司，交予該公司不知情之送貨
    員蔡漢卿，寄往彰化縣溪湖鎮○○路29巷6號，偽以「蔡志
    明」為收件人，再由甲○○代收，約定事成後甲○○可獲10
    萬元報酬。於同日下午6時30分許，蔡漢卿將裝箱芋頭送至
    金門航空站尚義機場交付託運時，經警檢查行李發覺有異開
    箱檢驗因而查獲該7包海洛因及3包甲基安非他命；警員為追
    查嫌犯，乃將該3箱夾藏毒品之貨物扣案交予大榮貨運公司
    ，囑該公司依正常快遞作業程序送貨，經大榮貨運公司員林
    宅配站主任莊國章指派送貨員游士賢送貨，並由警員周綱虹
    同車隨行，其餘警員則駕車尾隨在後。惟當日甲○○正巧因
    涉嫌施用毒品案件為警查獲，在彰化縣溪湖分駐所接受訊問
    而無法前往收取，宋永田因而指派其原所經營之昱騰電子遊
    藝場之會計丙○○及店內常客乙○○，先至分駐所向甲○○
    拿取車鑰匙及行動電話後並前往代領貨物，經大榮貨運公司
    撥打送貨單上所載之0000000000號電話，由丙○○接聽並佯
    充收件人之胞妹，經雙方約定後，於95年1月18日20時許，
    被告乙○○與丙○○即依約前往彰化縣溪湖鎮○○路溪湖糖
    廠停車場領取貨物，惟因需收件人印章，乙○○即載丙○○
    離去，而逕往刻印，因丙○○誤聽收件人為「蔡世明」，而
    委託刻印店刻「蔡世明」印章1顆，再前往上開地點取貨時
    ，旋為埋伏警員當場逮捕等情，業據另案被告甲○○、丙○○等人供陳明確，並有海洛因7包、甲基安非他命3包扣案足
    憑，及照片27張、航空警察局臺北分局臨檢紀錄表、門號00
    00000000號之通聯紀錄、亞太行動寬頻股份有限公司函附卷
    可稽，暨上開SAMSUNG牌行動電話1支（內含門號0000000000
    號SIM卡1張）、「蔡世明」印章1顆扣於原審法院95年度訴
    字第13號刑事案件可資佐證。本件原均係由另案被告甲○○
    、朱仲興、宋永田等人策劃謀議及進行，與本件被告乙○○
    本無任何關聯，其涉及本案純係屬約定負責收領貨物之甲○○於案發前1日適因另案為警留置而無法前往領取毒品，宋
    永田乃臨時委由其所營遊藝場之會計丙○○及該店常客即被
    告乙○○前往代領，事證至明。
(二)被告乙○○自警訊、偵查、原審以迄本院審理中均堅決否認
    知悉其所代領之物品夾藏有毒品，核與共同被告丙○○所證
    情節相符，雖共同被告甲○○於另案中供稱：因為伊係宋永
    田所營遊戲場之客人，因而與宋永田熟識，而宋永田與朱仲
    興則係好朋友，宋永田知道伊有施用毒品之習慣，乃介紹朱
    仲興與伊認識，並與伊約定有關運輸毒品之事宜，伊答應負
    責領貨，因為自己施用毒品案件於領貨前1天為警查獲，宋
    永田知道後就叫丙○○等人來向伊拿車鑰匙，嗣經丙○○至
    派出所向其拿車鑰匙，並詢問停車地點，而供聯絡之行動電
    話係放在伊車上。丙○○係宋永田店內之會計，乙○○乃宋
    永田店內之常客，渠等與宋永田十分熟稔，之前伊與宋永田
    等人談論將要運輸毒品時，乙○○也在場聆聽，伊可以確定
    乙○○知道宋永田有叫伊代領裝有毒品之包裹，且平常宋永
    田常叫乙○○、丙○○2人去辦事情，乙○○等人應當知悉
    要領取之貨物為毒品等語（參見原審法院95年度重訴字第13
    號之96年4月18日審判筆錄），然遑論共同被告甲○○上揭
    所供為被告乙○○所堅決否認，縱認共同被告甲○○上揭所
    供屬實，亦僅屬被告乙○○之前在大陸時曾在旁聽聞甲○○
    與宋永田間談論運輸毒品之事而已，然就被告乙○○於本案
    所代領之物是否即其之前所聽聞者，尚無證據足資認定；且
    稽諸常情，被告乙○○於本件運輸毒品案中，其事先既不知
    情或有犯意聯絡、事中亦未有何參與行為，其本件受託代領
    物品更無任何代價可得，以其僅屬該遊藝場之常客，臨時受
    託代領物品，衡諸常情，苟其知悉代領之物係內藏毒品之包
    裏，其又豈有甘冒運輸、走私毒品重刑風險而無償代領毒品
    之理？被告乙○○所辯其不知情等語，是否全然不堪採信，
    亦非無疑。
(三)退而言之，縱認被告乙○○與共犯丙○○2人，明知所運輸
    之物為毒品，仍受宋永田之託，而前往溪湖糖廠欲予領取，
    是否即可當然認被告之行為已該當於共同運輸毒品之罪，亦
    非無疑。蓋因本件系爭毒品於95年1月17日下午6時30分許，
    翁寶蓮將之交寄予金門翔群航空貨運公快遞公司時，即遭警
    方查扣，嗣後再由警員周綱虹與大榮貨運公司送貨員游士賢
    2人共同押送該毒品，擬將接貨之共犯逮捕。惟此時該毒品
    已在警方公權力控制、占有中，運輸毒品之犯罪行為已各告
    終結，而被告乙○○係於次日即95年1月18日下午4、5時許
    始接受宋永田之託，與丙○○共同前往溪湖糖廠取貨，縱被
    告乙○○於95年1月18日下午亦萌生共同運輸毒品之犯意，
    然並無犯罪行為可資參與，依法自不能僅因其有犯罪之意思
    即加以處罰，復查無其他積極證據足認被告乙○○事先即與
    甲○○等人有何共同犯意聯絡，自無從遽予論罪科刑。
四、原審疏未詳察，對被告論以共同運輸毒品罪刑，容有違誤，
    被告乙○○據此上訴指摘原判決不當，非無理由，應由本院
    將原判決撤銷，改判諭知被告乙○○無罪。
據上論結，應依刑事訴訟法第369條第1項前段、第364條、第301
條第1項前段，判決如主文。
本案經檢察官丁○○到庭執行職務。
中    華    民    國    97    年    4     月    30    日
            刑事第十庭    審判長法  官  林  照  明
                                法  官  郭  瑞  祥
                                法  官  林  欽  章
上列正本證明與原本無異。
檢察官得上訴。
被告不得上訴。
如不服本判決應於收受送達後10日內向本院提出上訴狀，其未敘
述上訴之理由者並得於提起上訴後10日內向本院補提理由書（均
須按他造當事人之人數附繕本）。
                                書記官  許  哲  禎
中    華    民    國    97    年    5     月    5     日


司法院資訊處製作；財團法人民間司法改革基金會備份。
